【裁判字號】    90,交抗,17
【裁判日期】    900403
【裁判案由】    聲明異議
【裁判全文】
臺灣高等法院臺南分院刑事裁定           九十年度交抗字第一七號   Ａ
      抗  告  人  交通部公路局雲林監理站
      法定代理人  陳  俊  哲
      受處分人    甲  ○  ○
右列抗告人因違反交通管理處罰條例案件，不服臺灣雲林地方法院中華民國八十九年
八月三十一日裁定（八十九年度交聲字第二○號）提起抗告，本院裁定如左：
      主  文
原裁定撤銷，發回臺灣雲林地方法院。
      理  由
一、抗告意旨略以︰（一）、依據「違反道路交通管理事件統一裁罰標準表及處理細
    則」第二十三條第一項規定「汽車違反道路交通管理事件有下列情形之一，當場
    不能或不宜攔截製單舉發者，得逕行舉發之」，該項第一款即明定「闖紅燈或平
    交道」，又同條第二項規定「前項逕行舉發，應記明車輛牌照號碼：車型等可資
    辨明之資料，查明汽車所有人姓名或名稱、住址，並以該汽車所有人為被通知人
    製單舉發之」，準此舉發單位依法舉發並無不當。（二）、依據「違反道路交通
    管理事件統一裁罰標準表及處理細則」第二十四條規定「逕行舉發違反道路交通
    管理事件，經汽車所有人依通知單之應到案日期前到案，並告知違規駕駛人姓名
    身分證統一編號及住址者，處罰機關應即另行通知違規駕駛人到案依法處理：逾
    應到案日期，處罰機關應依本條例（道路交通管理處罰條例）第八十五條第三項
    規定，關於車輛駕駛人之處罰，如應歸責於車輛所有人者處罰車輛所有人」。本
    案受處分人（甲○○）未於應到案日期前到案（迄今並未到案）告知違規駕駛人
    ，本站依法裁定該車輛所有人並無不當。原審法院認本案應以違規之「行為人」
    為科罰對象而將原處分撤銷為不罰諭知，與前揭（一）、（二）項理由之規定不
    符，原裁定殊有不當，為此依法提起抗告云云。
二、按機器腳踏車駕駛人及附載人員，駕駛人及附載座人均應戴安全帽；又駕駛人駕
    駛汽車（含機器腳踏車），應服從執行交通勤務之警察或依法令執行交通稽查任
    務人員之指揮，道路交通安全規則第八十八條第五款、第九十條分別定有明文。
    又機器腳踏車駕駛人及附載座人，未戴安全帽者，處駕駛人新台幣五百元罰鍰；
    又汽車（含機器腳踏車）駕駛人駕駛汽車，不服從交通勤務警察稽查者，處新台
    幣九百元以上一千八百元以下罰鍰，而汽車駕駛人違犯道路交通管理處罰條例第
    六十條第二項第一款者，並記違規點數一點，道路交通管理處罰條例第三十一條
    第三項、第六十三條第一項第一款亦分別定有明文。另汽車（含機器腳踏車）違
    反道路交通管理事件，有不服指揮稽查逃逸，而當場不能攔截製單舉發者，得逕
    行舉發之，而逕行舉發，應記明車輛牌照號碼、車型等可資辨明之資料，查明汽
    車所有人姓名或名稱、住址，並以該汽車所有人為被通知人製單舉發之，由舉發
    機關送達被通知人；且逕行舉發違反道路交通管理事件，經汽車所有人依通知單
    之應到案日期前到案，並告知違規駕駛人姓名、身分證統一編號及住址者，處罰
    機關應即另行通知違規駕駛人到案依法處理，逾應到案日期，處罰機關應依道路
    交通管理處罰條例第八十五條第三項規定處罰該汽車所有人，違反道路交通管理
    事件統一裁罰標準及處理細則第二十三條第一項第四款、第二項、第十一條第一
    項第二款、第二十四條亦分別定有明文。
三、原裁定以道路交通管理處罰條例第三十一條第三項、第五十三條、第六十條第二
    項第一款均明定科罰之對象為汽車『駕駛人』，並非汽車『所有人』，即以違規
    之『行為人』為科罰對象，受處分人甲○○確於「八十八年十二月二十五日」在
    營服役，此有陸軍裝甲五八六旅砲兵營第三連函送之切結書一紙及甲○○在營服
    役之（休）請假紀錄卡一紙附卷可稽，是本案舉發當時，甲○○既係在營服役，
    自無從騎乘上開機車於斗六市，致為警舉發，則本案違規之行為人即顯非甲○○
    ，而另有其人，揆諸前述，即應以違規之『行為人』為科罰對象，原舉發單位未
    為查明行為對象而後舉發，原處分機關遽以車輛所有人為裁罰對象，即為不當，
    應予撤銷，並諭知其不罰，原審裁定固非無見；惟查依據「違反道路交通管理事
    件統一裁罰標準表及處理細則」第二十四條規定「逕行舉發違反道路交通管理事
    件，經汽車所有人依通知單之應到案日期前到案，並告知違規駕駛人姓名身分證
    統一編號及住址者，處罰機關應即另行通知違規駕駛人到案依法處理：逾應到案
    日期，處罰機關應依本條例（道路交通管理處罰條例）第八十五條第三項規定，
    關於車輛駕駛人之處罰，如應歸責於車輛所有人者處罰車輛所有人」。本案受處
    分人（甲○○）未於應到案日期前到案（迄今並未到案）告知違規駕駛人，受處
    分人復為前開機車之所有人，並自承將系爭機車交由余國棟騎用等情，又未能舉
    證證明自己無過失，自應歸責於該機車所有人即受處分人。原裁定以本件受處分
    人於案發當日在營服役，顯非駕駛之人，而將原處分撤銷，諭知不罰，即有未洽
    。
    抗告人之抗告，非無理由，應由本院將原裁定撤銷，發回原審法院調查後，另為
    適法裁定。
據上論結，應依道路交通案件處理辦法第二十六條，刑事訴訟法第四百十三條，裁定
如主文。
中    華    民    國      九十      年      四      月      三          日
      臺灣高等法院臺南分院刑事第二庭
                                      審判長法官  游    明    仁
                                            法官  林    永    茂
                                            法官  蘇    重    信
右正本證明與原本無異。
不得再抗告。
                                      法院書記官  李    珍    鳳
中    華    民    國      九十      年      四      月      六          日


司法院資訊處製作；財團法人民間司法改革基金會備份。
